臺灣板橋地方法院刑事判決　　　　　　 96年度交易字第198號
公　訴　人　臺灣板橋地方法院檢察署檢察官
被　　　告　乙○○
上列被告因公共危險等案件，經檢察官提起公訴（96年度偵字第
5199號），本院判決如下：
    主  文
乙○○服用酒類，不能安全駕駛動力交通工具而駕駛，處有期徒
刑陸月；又因過失致人於死，處有期徒刑壹年肆月。應執行有期
徒刑壹年捌月。
    事  實
一、乙○○於民國（下同）九十五年十二月五日晚上十一時許起
    ，與友人在臺北縣永和市樂華夜市附近之錢櫃ＫＴＶ飲酒後
    ，明知其已因飲用酒類而處於酒醉之狀態，無法安全駕駛動
    力交通工具，仍於翌日（九十五年十二月六日）清晨四、五
    時許，酒後騎乘車牌號碼ＣＣＳ─七九三號重型機車離開，
    至同日上午五時十五分許，騎車行經臺北縣板橋市○○路「
    光復國中」後門附近之內側車道時，其原應注意車輛行進中
    ，駕駛人應注意車前狀況，隨時採取必要安全措施，而依當
    時情形天候係晴天，為夜間設有照明設備之市區道路，視距
    良好，並無障礙物，路面亦為乾燥、無缺陷之柏油路，並無
    不能注意之情事，竟疏未注意，適前方有丙○○推手推車（
    慢車），亦未注意靠右側路邊慢車道行駛，致使乙○○騎乘
    之機車撞及丙○○，丙○○因而受有外傷性蜘蛛膜下腔出血
    、右眉（五公分）及下唇（六公分）撕裂傷、外傷性第二頸
    椎脊髓損傷合併第三至第七節頸椎椎間盤突出及狹窄、牙齒
    脫位及牙齒骨折之傷害，乙○○本人亦受傷昏迷，經送醫並
    抽血檢查結果，血液酒精濃度為一六三點四mg/dl （換算呼
    氣酒精濃度為每公升零點八一毫克），而丙○○經送醫手術
    後治療後，呈頸部以下肢體無法活動、大小便無法自解、無
    法自行翻身，持續住院治療後，仍引致全身性炎症反應及感
    染，導致敗血性休克合併心肺衰竭，於九十六年六月五日下
    午五時許不治死亡。
二、案經臺北縣政府警察局海山分局報告暨告訴人丙○○（未死
    亡前）訴請臺灣板橋地方法院檢察署檢察官偵查起訴，經乙
    ○○於準備程序進行中就被訴事實為有罪之陳述，經告知簡
    式審判程序之旨，並聽取當事人之意見後，本院裁定以簡式
    審判程序審理。
    理  由
一、訊據被告乙○○對於上開時、地，酒後騎乘機車，未注意車
    前狀況，致其騎乘之機車撞及告訴人丙○○，告訴人因而受
    傷並導致死亡等事實，於本院審理中坦承不諱，並有下事證
    足資佐證：
（一）上開時、地車禍之事實，有道路交通事故現場圖、道路交
      通事故調查報告表、事故現場及車損照片十二張附卷足佐
      。又告訴人因受被告駕車撞及，而造成外傷性蜘蛛膜下腔
      出血、右眉（五公分）及下唇（六公分）撕裂傷、外傷性
      第二頸椎脊髓損傷合併第三至第七節頸椎椎間盤突出及狹
      窄、牙齒脫位及牙齒骨折之傷害，經送醫手術後，仍呈頸
      部以下肢體無法活動、大小便無法自解、無法自行翻身，
      其後因全身性炎症反應及感染，導致敗血性休克合併心肺
      衰竭，於九十六年六月五日下午五時許不治死亡之事實，
      並有亞東紀念醫院診斷證明書、板英醫院診斷證明書、板
      英醫院九十六年四月十七日函、臺灣板橋地方法院檢察署
      相驗屍體證明書各一件在卷可稽。
（二）被告於偵查及本院審理中自承於駕車肇事前，曾在臺北縣
      永和市樂華夜市附近之錢櫃ＫＴＶ飲酒，又被告於醫院經
      抽血檢查結果，血液酒精濃度為一六三點四mg/dl ，換算
      呼氣酒精濃度為每公升零點八一毫克，有亞東紀念醫院生
      化檢驗報告一件在卷可參。按醫學文獻上認吐氣所含酒精
      濃度達每公升零點二五毫克者，有輕度協調功能降低之現
      象；每公升達零點五毫克者，有反應較慢、感覺減低、影
      響駕駛之現象；每公升達零點七五毫克者，有思考改變、
      個性行為改變之現象；每公升達一點零毫克者，有步態不
      穩、噁心想吐、精神混惑不清晰之現象；每公升達一點五
      毫克者，有說話不清楚、感覺喪失、視力模糊等現象；每
      公升達二點零毫克者，有體溫降低、血糖降低、肌肉控制
      差、癲癇發作等現象；每公升達三點五毫克者，有神智不
      清、反射減低、呼吸抑制等現象，此有行政院國軍退除役
      官兵輔導委員會台北榮民總醫院（八八）北總內字第二六
      八六八號函及附件可考；又吐氣達每公升零點五五毫克以
      上，肇事率為一般正常人之十倍，一般認為已達不能安全
      駕車，亦有法務部八十八年五月十八日法八八檢字第００
      一六六九號函公告可按。而本件被告係因發生交通事故始
      為警查獲，且查獲時呼氣酒精濃度達每公升零點八一毫克
      ，顯見被告於肇事當時，已因酒後導致其注意力、反應及
      判斷能力下降，已處於不能安全駕駛動力交通工具之狀態
      之事實，應堪認定。
（三）按汽車行駛時，駕駛人應注意車前狀況，並隨時採取必要
      之安全措施。道路交通安全規則第九十四條第三項定有明
      文。被告係合法領有汽車駕駛執照之人，自應注意上述道
      路交通安全規定，注意行車時車前狀況及時反應，以避免
      車禍重大事故之發生。又本件事故發生時，現場天候係晴
      天，為夜間設有照明設備之市區道路，視距良好，並無障
      礙物，路面亦為乾燥、無缺陷之柏油路面，此有道路交通
      事故調查報告表一紙在卷可按，依當時情形並無不能注意
      之情事，被告應注意能注意而疏未注意，未注意車前狀況
      致撞及告訴人，其應負過失罪責甚明。至告訴人丙○○有
      未注意應靠右邊慢車道行駛之情事，亦與有過失，惟仍無
      解於被告本身過失罪責之成立。且上開車禍事故經送請臺
      灣省臺北縣區車輛行車事故鑑定委員會見鑑定結果，亦認
      被告酒精濃度超過規定標準仍駕駛普通重型機車，未注意
      車前狀況為肇事主因，告訴人丙○○推手推車（慢車）行
      駛，未靠右側路邊慢車道行駛，為肇事次因。有該委員會
      九十六年四月二十四日北縣鑑字第０九六五一八０一七三
      號函附之鑑定意見書一件在卷可稽。又告訴人確因本件車
      禍受有上開傷害並導致死亡結果，已如前述，則被告之過
      失犯行與告訴人死亡間，顯有相當因果關係。從而，本件
      事證明確，被告犯行堪以認定，應依法論科。
二、核被告乙○○所為，係犯刑法第一百八十五條之三服用酒類
    不能安全駕駛動力交通工具而駕駛罪、第二百七十六條第一
    項之過失致人於死罪。公訴意旨認被告係犯刑法第二百八十
    四條第一項之過失致重傷罪，尚有未洽，為起訴之基本社會
    事實同一，爰依法變更起訴法條。又被告為汽車駕駛人，酒
    醉駕車因而致人死亡，並應依法負刑事責任，是依道路交通
    管理處罰條例第八十六條第一項規定，就所犯過失致死罪部
    分加重其刑。又被告乙○○於肇事後，本身亦已受傷昏迷，
    送醫救治中雖有醒來，但意識不清，不知是何人報警處理，
    是事後警察到其住處請其至警局製作筆錄。車禍現場的機車
    是登記我的名字等情，業據被告於本院審理中所自承，又現
    場處理員警甲○○於本院審理中亦證稱：到場時傷方已經送
    醫，因為雙方都送到亞東醫院，所以是到醫院去登錄雙方資
    料，我是在沒有接觸到他們雙方的人之前，就從醫院那裡登
    錄雙方的姓名資料，因為他們，當時的狀況都不好，都在急
    救中。自首情形紀錄表上勾選肇事在場並當場承認為肇事人
    ，是因為派出所員警先到場，跟我說一個機車騎士跟一個推
    手推車的阿伯發生車禍，兩人都送到亞東醫院，但沒有說騎
    機車的人是乙○○等語，顯見被告於車禍後已昏迷，於員警
    到場時，並無法自陳肇事經過，員警係自行經由醫院紀錄查
    悉被告姓名，是尚難認被告符合自首之要件。被告所犯上開
    二罪間，犯意各別，行為互殊，應予分論併罰。爰審酌被告
    明知酒精成分對人之意識能力具有不良影響，酒後駕車對一
    般往來之公眾及駕駛人自身皆具有高度之危險性，既漠視自
    身安危，尤枉顧公眾安全，其本身已處於不能安全駕駛動力
    交通工具之狀態仍騎乘機車，並發生本件交通事故致告訴人
    死亡，其惡性及犯罪所生危害，均屬非輕，並審酌其素行、
    過失程度（被害人與有過失）、犯後坦承犯行，尚有悔意，
    但迄未能與被害人家屬達成和解賠償損害等一切情狀，量處
    如主文所示之刑，並定其應執行刑。
據上論斷，應依刑事訴訟法第二百七十三條之一第一項、第二百
九十九條第一項前段、第三百條，刑法第一百八十五條之三、第
二百七十六條第一項、第五十一條第五款，道路交通管理處罰條
例第八十六條第一項，刑法施行法第一條之一，判決如主文。
本案經檢察官黃仙宜到庭執行職務。
中　　華　　民　　國　　96　　年　　7 　　月　　12　　日
                  交通法庭    法  官    白  光  華
右正本證明與原本無異。
如不服本判決，應於判決送達後十日內，向本院提出上訴狀。
                              書記官    陳  靜  怡
中　　華　　民　　國　　96　　年　　7 　　月　　12　　日
附錄本案論罪科刑法條：
中華民國刑法第185條之3（重大違背義務致交通危險罪）
服用毒品、麻醉藥品、酒類或其他相類之物，不能安全駕駛動力
交通工具而駕駛者，處1 年以下有期徒刑、拘役或3 萬元以下罰
金。
中華民國刑法第276條（過失致死罪）
因過失致人於死者，處2年以下有期徒刑、拘役或2千元以下罰金
。
從事業務之人，因業務上之過失犯前項之罪者，處5年以下有期
徒刑或拘役，得併科3千元以下罰金。
